臺灣板橋地方法院刑事判決　　　　　　　　　　　　　九十一年度易字第五三九號
　　公　訴　人　臺灣板橋地方法院檢察署檢察官
　　被　　　告　丁○○
　　選任辯護人　賴玉梅　律師
　　　　　　　　林正隆　律師
　　　　　　　　廖芳萱　律師
右列被告因傷害案件，經檢察官提起公訴（八十九年度偵字第一八四八四號），本院
判決如左：
    主    文
丁○○無罪。
    理    由
一、本件公訴意旨略以：被告丁○○係臺北縣警察局樹林分局三多派出所副主管，為
    依據法令從事公務之人員，因不滿癸○○先前駕車撞傷義勇交通警察庚○○，於
    民國八十九年四月二十九日中午十二時三十分許，於癸○○遭警逮捕送至三多派
    出所製作筆錄時，竟基於傷害之故意，毆打癸○○，並以腳踢癸○○腹部，致癸○○因此受有左下腹紅腫、左大腿瘀腫、及右腳踝擦傷等傷害，因認被告涉犯刑
    法第二百七十七條第一項之普通傷害罪嫌云云。
二、惟按犯罪事實應依證據認定之，無證據不得推定其犯罪事實，又不能證明被告犯
    罪者，應諭知無罪之判決，刑事訴訟法第一百五十四條、第三百零一條分別定有
    明文。再按犯罪事實之認定，應憑證據，如未能發現相當證據，或證據不足以證
    明，自不能以推測或擬制之方法，以為裁判基礎（最高法院四十年臺上字第八十
    六號判例參照）。又認定不利於被告之事實，須依積極證據，茍積極證據不足為
    不利於被告事實之認定時，即應為有利於被告之認定，更不必有何有利之證據，
    有最高法院四十年臺上字第八十六號、三十年上字第八一六號判例可資參照。而
    認定犯罪事實所憑之證據，無論為直接證據或間接證據，其為訴訟上之證明，須
    於通常一般之人均不致於有所懷疑，而得確信其為真實之程度者，始得據之為有
    罪之認定，倘其證明尚未達到此一程度，而有合理性懷疑之存在時，即無從為有
    罪之確信，亦有最高法院七十六年臺上字第四九八六號判例可資參酌。本件公訴
    意旨認被告丁○○涉犯刑法第二百七十七條第一項之普通傷害罪嫌，無非係以告
    訴人癸○○之指訴，證人丙○○之證言，及偵查卷附國立臺灣大學醫學院附設醫
    院（以下簡稱臺大醫院）於八十九年五月一日出具之診斷書一紙為其論據。經訊
    被告堅決否認有何傷害癸○○之犯行，辯稱：八十九年四月二十九日中午樹林分
    局交通分隊員警帶癸○○至三多派出所，伊當時在派出所樓上，當天是分局二組
    組長打電話給伊說樓下有案子擺不平，伊才下樓來瞭解是什麼案子，癸○○剛開
    始什麼都不講，不配合，並對另一打電腦之同事說他是台建組織的，專門告警察
    ，伊知道他是被三位義交攔阻不停，所以罵他「這麼惡質」，就叫員警甲○○帶
    他去作筆錄，伊未動手打或腳踢癸○○等語。
三、經查本件告訴人癸○○前於八十九年二月一日上午八時許，駕駛已註銷車牌之原
    車號Ｌ二－六九一號營業小客車（車身改漆為藍色），懸掛其所有已註銷之ＢＥ
    －四三三五號車牌，沿臺北縣樹林市○○路往迴龍方向行駛，行經樹林市○○路
    與大安路交岔路口欲右轉大安路時，本應注意汽車行駛時，駕駛人應注意車前狀
    況，並隨時採取必要之安全措施，而依當時情形，又無不能注意之情事，竟未遵
    照當時在路口協助交通警察執行勤務之義勇交通隊員示意其暫停待轉之指示，貿
    然右轉，致擦撞上前勸阻其右轉之協勤義勇交通隊小隊長庚○○，致庚○○因此
    受有右腰挫傷（瘀血腫痛、外有傷口）、及右手臂挫傷、上舉受限等傷害，癸○○於肇事後為逃避責任，即行駕車逃逸。嗣於同年四月二十九日上午八時許，癸○○復駕駛上開自用小客車行經上開路口時，為庚○○發現上前攔阻，癸○○復
    駕車右轉大安路逃離，為庚○○趨車自後追趕，於當日上午八時二十分許在樹林
    市○○街二五四之二號前將之攔下，並報警處理，癸○○所涉過失傷害及肇事逃
    逸犯行，經臺灣板橋地方法院檢察署檢察官偵查後以八十九年度偵字第一一六０
    二號提起公訴，嗣經本院於九十年三月八日以八十九年度交易字第五八八號判處
    有期徒刑二月及九月，應執行有期徒刑十月在案，有該案偵查卷宗及本院判決一
    件附卷可稽。
四、次查證人庚○○於本院訊問時結證稱：伊於八十九年二月一日上午八時許在樹林
    市○○路與大安路口指揮交通，當時癸○○開一輛裕隆廠牌深藍色小客車掛ＢＥ
    －四三三五號車牌，從中正路右轉大安路，管制燈號之義交攔他他不停車，現場
    交通分隊分隊長攔他也不停，伊係第三個去攔他，車有慢慢要停下來，但又迅速
    開走，駕駛座撞到伊右腰，當時駕駛座車窗搖下一半，可以確認是癸○○，撞到
    伊就逃跑，員警去追沒追到，四月二十九日在同一地點又見到被告開車過來不停
    ，伊便追上去在其工作之工廠將之攔下，再打電話給交通隊，警察先將癸○○帶
    至分局，再送至三多派出所，伊跟隨警車去派出所，在派出所伊先作筆錄，癸○○後作筆錄，當時還有義交辛○○、乙○○跟伊一起去派出所，伊到三多派出所
    時，癸○○已坐在裡面右邊，沒有看到他身上有傷，他也沒說警察打人，伊進入
    派出所時未看見丁○○，未看見或聽見丁○○打癸○○，記憶中直到作完筆錄都
    沒有看到丁○○等語（見本院九十一年三月二十六日訊問筆錄）。證人辛○○於
    本院訊問時證稱：八十九年四月二十九日，伊坐乙○○的車子去三多派出所，伊
    到時癸○○已先到，在進門右邊坐著，伊未注意癸○○是否被上手銬，進去時沒
    看見丁○○，伊在警局泡茶泡了一個多小時才見丁○○從樓上下來，泡茶時是庚○○在作筆錄，當時癸○○很安靜坐在那邊，沒有說什麼，也沒有說警察打人或
    呻吟，伊在該派出所待一、二個小時，離開時癸○○還在，丁○○從樓上下來時
    有向伊打招呼，伊未注意洪是否有對癸○○說什麼等語（見本院九十一年三月二
    十六日訊問筆錄）。證人乙○○於本院訊問時亦證稱：伊到三多派出所時，見到
    癸○○坐在右邊，沒有上手銬，當時丁○○不在場，伊在該派出所待了一個多小
    時，期間他們在作筆錄，伊與辛○○在泡茶，泡茶泡了一過多小時才看到丁○○
    ，癸○○一直坐在那邊，沒有說警察打人，伊亦未注意他身上是否有傷，伊係與
    庚○○、辛○○一起離開三多派出所，不記得離開時癸○○是否已離開，丁○○
    從樓上下來時有罵癸○○，癸○○作筆錄時丁○○在場等語（見本院九十一年三
    月二十六日訊問筆錄）。自上開三位義交當日上午在三多派出所見聞情形，除乙○○有見到被告訓斥告訴人癸○○外，均未見聞告訴人有遭被告毆打情事。
五、又查證人員警甲○○於偵查中結證稱：伊於八十九年四月二十九日上午在三多派
    出所執行勤務，癸○○送過來時係伊接辦，當天副主管丁○○在派出所，伊有看
    到癸○○與丁○○在講話，洪當時穿便衣，未看到丁○○打癸○○，只看到洪與
    鄒在吵架，未注意聽吵架內容，警訊筆錄由伊製作，癸○○當時沒說他有被打或
    不舒服，沒有看到鄒某身上有受傷，腳踝部分未注意，當時由伊將癸○○上手銬
    ，未聽見丁○○說要以襲警罪名移送癸○○等語（見臺灣板橋地方法院檢察署八
    十九年度他字第一四三六號卷第三十頁）。於本院訊問時復稱：當天伊在右邊辦
    公室處理公文，聽到副主管丁○○大聲講話，好像在訓話，未聽見內容，後來丁○○叫伊處理本案，伊十點下值班檯，大約十點半左右丁○○叫伊處理此事，此
    時癸○○、庚○○均在場，癸○○帶進派出所時先在左邊辦公室，伊作筆錄時才
    將之帶到右邊並上手銬，伊中午先替庚○○作筆錄，下午再替癸○○作筆錄，伊
    均在右邊辦公室作筆錄，其間丁○○並未過來，到下午三、四點左右才將癸○○
    移送分局三組等語（見本院九十一年三月二十六日訊問筆錄）。又證人樹林分局
    交通隊員警戊○○於本院訊問時證稱：當天伊與同事壬○○只是單純將癸○○從
    分局送到三多派出所，因該件車禍案係屬三多派出所管轄，到派出所時係由壬○○將癸○○帶進去，伊因開車留在車上等，壬○○出來時並未提到癸○○在派出
    所內有被打等語（見本院九十一年四月九日訊問筆錄）。而員警壬○○於本院訊
    問時亦結證稱：當天義交報警後，有同仁將癸○○帶到交通分隊來，但只問一下
    未作筆錄，因車禍案件由三多派出所管轄，後來由伊與戊○○將癸○○送至三多
    派出所，到三多派出所後由伊將癸○○帶進去，戊○○沒有進去，進去後交給值
    班檯處理，沒有直接將癸○○交給被告處理，當時值班檯站二、三位員警，沒有
    看到被告，伊之前也不認識被告，伊在派出所待了十多分鐘，有進入辦公室，癸○○係被帶至進門左邊辦公室，伊有跟進去，但當時被告不在場，伊從進入派出
    所到出來癸○○未離開伊視線，十多分鐘內癸○○還未作筆錄，伊未看到癸○○
    被上手銬，當時三多派出所員警在問癸○○之年籍資料並查詢電腦，伊從進派出
    所到離開的十多分鐘內未見到被告出來，期間沒有警察打癸○○或罵他，癸○○
    在前往三多派出所之路上及在派出所內並未向伊說什麼話，當時在派出所內不論
    穿制服或穿便服的員警都沒有人打他等語（見本院九十一年四月二十三日審判筆
    錄）。自上開當天在場員警等所言，告訴人被帶往三多派出所至製作筆錄完成，
    其間被告除曾以言語斥責告訴人外，並無毆打告訴人之事實，與告訴人所稱一進
    三多派出所即遭被告拳腳相向云云顯有出入。
六、再告訴人所舉證人丙○○於偵查中先證稱：八十九年四月二十九日上午有人叫伊
    去樹林分局，但不是癸○○本人，只告訴伊癸○○在樹林分局，伊到那裡看見一
    輛警車，鄒坐在車內，伊即跟警車走，後來到三多派出所，癸○○與二位警察下
    車進入派出所，伊跟他們走到門口，看見正門左邊最裡面有辦公桌，中間坐一位
    便衣，該便衣就毆打癸○○，用拳頭或腳打癸○○腹部，實際情形伊忘了，癸○○被打倒撞到置物箱，然後癸○○抱著肚子，便衣就叫另一警察將癸○○上手銬
    帶到正門右邊，癸○○就使眼色叫伊走，當時距離二十至三十公尺遠，該警員中
    等身材，要伊指認可能記不清楚云云（見上開第一四三六號他字卷第二十九頁背
    面）。繼稱：當時伊在三多派出所門口，癸○○一進派出所門口就被進門左邊角
    落坐在辦公桌前之一名男子毆打他腹部一下，癸○○往後退撞到鐵櫃，隨後該男
    子就叫警察將鄒某銬在派出所，當天是癸○○友人通知伊，伊先到樹林分局，分
    局人說已送去派出所，伊才又到三多派出所云云（見臺灣板橋地方法院檢察署八
    十九年度偵字第一八四八四號卷第十四頁背面至第十五頁）。待於本院訊問時又
    稱：當日係癸○○女兒通知伊去派出所，伊到分局時警車已經要開了，伊跟在警
    車後面去派出所，伊有看到他們下車，他們先進去，伊在門口沒有進去，聽見裡
    面聲音連台階都不敢上去，但伊看得到派出所裡面，看到癸○○在派出進門左邊
    值班檯左後方辦公桌與鐵櫃中間被丁○○打，見到丁○○以膝蓋頂癸○○，癸○○往鐵櫃那邊倒下，聽見丁○○對癸○○說以後在樹林工作要小心一點，後來見
    到癸○○被帶到派出所右邊去上手銬，伊從小被警察打到大，不敢進派出所，後
    來癸○○女兒來，所以伊就離開，伊到派出所未見到庚○○、辛○○、乙○○等
    人，伊在派出所門口待半個小時，都沒有看到庚○○等人，也沒有看到他們在裡
    面，這半個小時丁○○都在場，伊對癸○○被打地點與伊間之距離沒有概念云云
    （見本院九十一年十六日訊問筆錄）。比較證人丙○○於偵審中先後三次證言之
    內容，其於偵查中先稱至樹林分局時見癸○○坐在警車內，其尾隨警車至三多派
    出所云云；繼稱至樹林分局時分局人告以癸○○已送去三多派出所，伊才改趕去
    派出所云云；嗣於本院又稱至樹林分局時警車要開了，伊跟警車去派出所云云，
    先後所述已有矛盾。又其就當天係何人通知伊去派出所一節，於偵查中稱係癸○○友人通知伊，嗣於本院訊問時改稱係癸○○女兒通知伊，先後亦有出入。再就
    其描述在三多派出所門口親眼所見癸○○遭被告毆打情形，其於偵查中先稱一便
    衣警員用拳頭或腳打癸○○腹部，實際情形伊忘了，癸○○被打倒撞到置物箱，
    當時距離二十至三十公尺遠，該警員中等身材，要伊指認可能記不清楚云云；繼
    稱癸○○一進派出所門口就遭被告毆打腹部一下，癸○○往後退撞到鐵櫃云云；
    待於本院訊問時又稱看到癸○○在派出進門左邊值班檯左後方辦公桌與鐵櫃中間
    被丁○○打，見到丁○○以膝蓋頂癸○○，癸○○往鐵櫃那邊倒下，伊對癸○○
    被打地點與伊間之距離沒有概念云云，其偵查初訊時已稱實際情形忘記了，無法
    指認動手警員，嗣卻能明確指認係被告毆打癸○○，後所述亦有出入。再徵諸本
    院卷附三多派出所內外照片共九張所示，該派出所正門前方有七道階梯，拾級而
    上一進正門為一值班檯，值班檯後方有一圓形屏風，值班檯左右二側各有一道牆
    區隔左右兩邊辦公室，被告辦公桌在左邊辦公室最裡側，面對六張面對面相併之
    辦公桌，辦公室內靠牆有鋁製公文櫃，依現場照片觀之，即便站在門外台階上，
    亦因值班檯及值班檯兩側牆之阻隔，根本不可能看見左右兩側辦公室內部情形，
    遑論證人丙○○於本院訊問時稱當時其根本未登上台階，更無看見辦公室內發生
    何事，或聽見被告對癸○○說話內容之可能。是其證言之可信性顯有可議。
七、再查告訴人所舉證人己○○於偵查中證稱：癸○○原係伊鈑金師父，已離職，八
    十九年四月二十九日上午伊有去三多派出所瞭解案情，伊先到交通隊，要幫他去
    賠償義交，但癸○○不肯，他說他沒有撞到義交，所以伊又回公司，再去三多派
    出所，伊到派出所時癸○○已被銬住，由朱姓員警製作筆錄，當時丁○○坐在左
    邊，鄒坐在右邊作筆錄，當時鄒沒有受傷，只是顯得很疲憊，伊就請朱警員是否
    能將他手銬解開，伊在派出所未看見癸○○被打，當日下午六時許伊去接他回來
    時，癸○○告訴伊身體不舒服，要去驗傷，伊問何事，鄒稱早上被丁○○打，說
    他胸口痛，是丁○○打的，向伊借一千元，伊拿二千元給他，之後伊去派出所問
    丁○○，洪說沒有打他，只是做動作而已，沒有真正打他，丁○○事後未找伊，
    也沒有要伊不准再雇用癸○○，直到車禍案上法院後，丁○○曾與一位張姓督察
    來伊公司瞭解車禍案，那時癸○○已離職了，伊未叫鄒某離職，可能是他自己不
    要做了，癸○○在離職前三個月曾因幫人種田，被翻土機弄傷小腿，住醫院一個
    多月，並休息一個月才回來上班云云（見上開第一四三六號他字卷第四十頁背面
    至第四十一頁）。嗣於本院訊問時證稱：當天員工通知伊，伊大約十分鐘到樹林
    分局，見到癸○○、庚○○在那邊，警察在聯絡派出所，之後伊跟去派出所，進
    入派出所時見到癸○○坐在進門右邊冷氣旁，有被上手銬，伊從分局直接去派出
    所，中間沒回公司，九點多鐘到派出所，中間離開約一個小時去吃飯，下午待到
    三點多鐘，伊剛到派出所時沒有看到丁○○，只有交通分隊的警員及派出所警員
    在場，約一個小多時才看到丁○○出現在左邊辦公室泡茶位置，伊進派出所時癸○○告訴伊被副主管打，當時庚○○等人還沒到，他們是後來才來的，伊有與他
    們協調，但沒有結果，因為癸○○不願意，伊在場期間癸○○均在進門右邊，未
    移動過，當天沒有看到丙○○，癸○○女兒是下午才去的，當天癸○○只是很籠
    統地說被打，沒說被那裡，下午又跟伊說一次云云（見本院九十一年三月二十六
    日訊問筆錄）。自證人己○○上開所述，其於當日並未親眼見及被告是否確有毆
    打癸○○，僅聽癸○○告訴伊有遭被告毆打，此傳聞之事實，似尚不足以作為認
    定被告犯行之憑據。
八、末查告訴人固曾於八十九年四月三十日上午八時四十八分許，至臺大醫院急診，
    經檢查發現左下腹紅腫、左大腿瘀腫、及右腳踝擦傷等傷害，有該醫院同年五月
    一日出具之診斷書一紙可參。經本院向臺大醫院調閱告訴人病歷，告訴人於該日
    確有至臺大醫院就診，主訴係被打致受上開傷害，有該醫院九十一年三月十四日
    （九十一）校附醫秘字第九一００００五五三八號函所附病歷一份在卷可參。惟
    查依卷內警訊筆錄所載，告訴人係於八十九年四月二十九日下午四時許在三多派
    出所完成警筆錄之製作，其於隔日上午八時四十八分許始至醫院驗傷，期間已間
    隔十六個多小時，究其所受上開傷害係由被告毆打所致，抑或係告訴人離開派出
    所後另因事故所致，不得而知。再就告訴人自述遭被告毆打之情形，與其所舉證
    人丙○○、己○○前開所見或所聞被告被打情狀，彼此描述亦有出入。是僅憑一
    紙醫院驗傷診斷書，似尚不足以逕論被告傷害犯行。
九、按告訴人之告訴，係以使被告受刑事訴追為目的，是其陳述是否與事實相符，仍
    應調查其他證據以資審認，有最高法院七十六年臺上字第四九八六號、五十二年
    臺上字第一三００號判例可資參酌。本案告訴人舉證人丙○○、己○○之證詞已
    有前述之瑕疵，而告訴人指訴情節復與前開證人即員警甲○○、戊○○、壬○○
    、與義交庚○○、辛○○、乙○○等人證述情節不符。再診斷證明書一紙僅能證
    明告訴人有受病歷上所記載之傷害，但尚乏積極證據證明該傷害係遭被告毆打所
    致。本案既乏足以使通常一般之人均認被告顯有傷害告訴之積極事證，而有合理
    性懷疑之存在，揆諸前揭條文規定及判例意旨，自應為被告無罪判決之諭知。
據上論斷，應依刑事訴訟法第三百零一條第一項，判決如主文。
本案經檢察官朱帥俊到庭執行職務。
中華      民      國      九  十  一    年     五    月     七    日
                                          臺灣板橋地方法院刑事第四庭
                                              法    官    談      虎
右正本證明與原本無異。
如不服本判決，應於判決送達後十日內，向本院提出上訴狀。
                                              書 記 官    陳  君  偉
中      華      民      國      九  十  一    年     五    月     七    日
